高雄高等行政法院裁定　　　　　　　　　　　　　　 九十年度訴字第二一一六號
　　原　　　告　甲○○
　　訴訟代理人　馮明雄　律師
　　被　　　告　台南縣政府
　　代　表　人　乙○○　○○
右當事人間因違章建築事件，原告提起行政訴訟。本院裁定如左：
　　主  文
原告之訴駁回。
訴訟費用由原告負擔。
    理  由
一、按原告之訴，有起訴不合程式或不備其他要件者，應予裁定駁回，行政訴訟法第
    一百零七條第一項第十款定有明文。次按「確認行政處分為無效及確認公法上法
    律關係成立或不成立之訴訟，非原告有即受確認判決之法律上利益者，不得提起
    之。其確認已執行完畢或因其他事由而消滅之行政處分為違法之訴訟，亦同。」
    亦為行政訴訟法第六條第一項所明定。又所謂行政處分，係指中央或地方機關就
    公法上具體事件所為之決定或其他公權力措施，而直接對外發生法律效果之單方
    行政行為，訴願法第三條第一項規定甚明，而所謂直接發生法律上效果係由該行
    政行為直接發生者，該行政行為始得構成行政處分，若為實現已確定行政處分之
    接續執行行為，不得認為獨立之行政處分，最高行政法院著有八十九年度裁字第
    一０九一號裁定足資參照。再者，行政機關運用物理的強制力，以實現行政處分
    之內容，或逕行執行法令之「強制措施」，乃屬於事實行為之一種（參見學者吳
    庚著「行政法之理論與實用」增訂七版第四二四頁）。則行政機關運用物理的強
    制力，以實現行政處分之內容，或逕行執行法令之「強制措施」，並非行政處分
    ，自非前揭確認之訴之爭訟標的，合先敘明。
二、本件原告起訴主張：其所有台南縣仁德鄉大甲村一六五之四號西邊木造石綿瓦廠
    房，於民國（下同）七十五年六月間取得台南縣仁德鄉公所核發之「仁德鄉實施
    都市計畫以外地區建築物完工證明書」，確係一合法建築物，被告在未為任何通
    知之情況下，竟於八十七年十一月四日凌晨四、五時，強行拆除系爭廠房，連同
    價值不貲之機具設備全部搗毀殆盡，顯已違反行政執行法第二十七條「以書面限
    期履行」及第五條「執行時間限制」等規定。又當時原告經鄰舍告知上開拆屋情
    事，即趕赴現場出示完工證明書聲明異議，惟被告非但未停止，猶繼續強行拆除
    系爭廠房，亦違反行政執行法第九條及違章建築處理辦法之相關規定。再者，八
    十七年十二月十六日上午十時三十分被告所屬工務局、建設局、台南縣議會及仁
    德鄉公所等單位均派員會同原告前往勘驗現場，確認在當日拆除名冊中並未載有
    原告姓名及系爭廠房，被告並於八十八年一月五日以八八府工建字第二一九五八
    七號函同意依前開會勘紀錄辦理賠償，然被告迄今未為任何補償，一再主張其拆
    除系爭廠房之行為為合法之行政處分，使原告請求賠償權利存否處於不明確，致
    原告在私法上之地位有受侵害之危險，此項危險得以提起本件確認之訴之判決除
    去之，爰訴請確認被告於八十七年十一月四日凌晨四、五時就原告所有系爭廠房
    之強制拆除之行政處分為違法等語。經查，原告訴請確認之標的為「被告八十七
    年十一月四日凌晨四、五時所為之強制拆除行為」為違法，此據原告起訴狀記載
    訴之聲明在卷可按，核其性質，係被告依據違章建築處理辦法所為之強制拆除行
    為，不論係被告為執行已確定行政處分之「實施行為」，抑或運用物理強制力而
    逕行執行法令之「強制措施」，均屬於行政機關所為直接發生事實上效果之行政
    作為，即實務及學理上所共認之「事實行為」，要非行政處分本身甚明，揆諸首
    揭說明，即不得為確認之訴爭訟標的。本件原告以被告強制拆除系爭廠房之行為
    ，違反行政執行法第五條、第九條及第二十七條等規定為由，訴請確認「被告於
    八十七年十一月四日凌晨四、五時就原告所有坐落台南縣仁德鄉大甲村一六五之
    四號西邊木造石綿瓦廠房乙棟面積四一六平方公尺，所為之強制拆除行政處分為
    違法」云云，自與確認之訴以行政處分為標的之要件不合。從而，原告提起本件
    訴訟，揆諸首揭說明，為不備起訴要件，顯非適法，應予駁回。又依程序不合，
    實體不究之原則，兩造其餘有關實體上爭執，本院自毋庸加以審酌，附此敘明。
三、據上論結，本件原告之訴為不合法，依行政訴訟法第一百零七條第一項第十款、
    第一百零四條、民事訴訟法第九十五條、第七十八條，裁定如主文。
中　　　華　　　民　　　國    九十一　　年　  　四　　　月　　二十六　　日
                              高雄高等行政法院第二庭
                                          審判長法官  呂佳徵
                                          法      官  林勇奮
                                          法      官  蘇秋津
右為正本係照原本作成。
如不服本裁定，應於裁定送達後十日內以書狀敘明理由，經本院向最高行政法院提出
抗告（須按對造人數附具繕本）；並應預繳送達用掛號郵票六份（每份三十四元）。
中　　　華　　　民　　　國    九十一　　年　  　四　　　月　　二十六　　日
                                          法院書記官  陳嬿如
